臺灣高等法院臺南分院刑事裁定
110年度聲字第1188號
聲明異議人  
即 受 刑人  施瀚忠

上列聲明異議人因違反毒品危害防制條例案件，不服臺灣臺南地
方檢察署檢察官執行指揮之命令（107年度執沒字第793號），聲
明異議，本院裁定如下：
    主  文
聲明異議駁回。
    理  由
一、本件聲明異議意旨略以：臺灣臺南地方檢察署檢察官以107
    年執沒793字第1109036339號執行指揮之命令執行聲明異議
    人（下稱異議人）之債權，自當準用強制執行法之法令酌留
    給異議人2個月生活所需費用，每月新台幣（下同）3000元
    ，合計6000元，以維護異議人之權益，爰為此聲明異議云云
    。
二、按受刑人或其法定代理人或配偶，以檢察官執行之指揮為不
    當者，得向諭知該裁判之法院聲明異議，刑事訴訟法第484
    條定有明文。所謂「諭知該裁判之法院」，乃指對被告之有
    罪判決，於主文內實際宣示其主刑、從刑之裁判而言（最高
    法院79年台聲字第16號判例意旨參照）。又所謂「檢察官執
    行之指揮不當」，包括執行之指揮違法及執行方法不當等情
    形在內。查異議人前因毒品案件，經本院以106年度上訴字
    第950號、第1191號判處應執行有期徒刑11年（部分改判，
    部分駁回，改定有期徒刑11年），併就販毒所得一併沒收追
    徵之，有上開刑事判決可考及被告前案紀錄表在卷足憑，復
    經本院調取執行卷審核無誤，是本院自屬該「諭知該裁判之
    法院」，合先敘明。
三、異議人上開毒品案件判決確定後，經移送臺灣臺南地方檢察
　　署（下稱臺南地檢署）執行，該署檢察官就異議人犯罪所得
    部分，於民國110年6月22日以107年執沒字793字第11090363
    39號函請法務部○○○○○○○○○○○○○○），除酌留其在監生活所需
    經費外，就其財產（含保管金、勞作金），抵償其犯罪所得
    新臺幣40600元等情，有該署110年6月22日以107年執沒字79
    3字第1109036339號函及該署107年度執字第793號執行卷可
    稽。而臺南監獄於酌留其生活費用外乃代為扣繳異議人所有
    之保管金700元入專戶，有臺南監獄110年6月24日南監總字
    第11000031140號函及自行收納款項統一收據附於執行卷可
    考，足見臺南監獄依臺南地檢署之函示，自異議人所有之保
    管金中代為扣繳犯罪所得700元以抵償犯罪所得，自屬有據
    。
四、按強制執行法第52條第1項規定：「查封時，應酌留債務人
    及其共同生活之親屬2個月間生活所必需之食物、燃料及金
    錢」，惟對受刑人應斟酌保健上之必要，給與飲食、物品，
    並供用衣被及其他必需器具；對受刑人應定期及視實際需要
    施行健康檢查，並實施預防接種等傳染病防治措施；罹急病
    者，應於附設之病監收容之，監獄行刑法第45條第1項、第5
    1條第1項及第54條第1項分別定有明文。受刑人在監執行，
    獄方既已供應膳宿，並提供必要之醫療資源，亦不可能扶養
    其親屬，則其顯無大筆開銷可能，所需日常生活用品之金額
    應屬不多，故該條規定於刑事執行中應解釋成「酌留受刑人
    生活所必需之金錢」即可，而依據法務部矯正署函文所示「
    近年來因物價指數變動，經審酌矯正機關收容人購置日常生
    活用品、醫療藥品、飲食補給及其他相關費用等生活需求，
    兼考量男女性均有其特有之需求差異面向，為避免適用標準
    不一，徒增歧異困擾，本署建議收容人每月生活需求費用標
    準金額為3000元，以供相關機關執行之參考」等語，此有該
    署107年6月4日法矯署勤字第10705003180號函可考，臺南監
    獄乃據此酌留異議人每月在監生活所需費用3000元後，扣取
    異議人之保管金700元，以抵償販賣毒品；是臺南地檢署檢
    察官關於本件以異議人之保管金及勞作金部分予以執行扣抵
    犯罪所得之指揮，顯已酌留異議人日常生活所需之金錢無訛
    ，並未違法侵害異議人之權益，故異議人提起異議主張需酌
    留2個月生活所需費用計6000元云云，顯有誤會。
五、綜上所述，本件檢察官之指揮執行，核無不合，異議人指摘
    檢察官之指揮執行不當，並無可採。是本件聲明異議為無理
    由，應予駁回。
據上論結，應依刑事訴訟法第486條，裁定如主文。
中　　華　　民　　國　　111 　年　　1 　　月　　28　　日
                  刑事第七庭    審判長法　官  吳勇輝
                                      法　官  吳錦佳
                                      法　官  黃國永
以上正本證明與原本無異。
如不服本裁定，應於收受本裁定後五日內向本院提出抗告狀。
　　　　　　　　　　　　　　　　　　　書記官  葉宥鈞　　
中　　華　　民　　國　　111 　年　　1 　　月　　28　　日